【裁判字號】    99,交抗,1416
【裁判日期】    990708
【裁判案由】    違反道路交通管理處罰條例
【裁判全文】
臺灣高等法院交通事件裁定             99年度交抗字第1416號
抗  告  人  台北市交通事件裁決所
受 處分 人  甲○○
上列抗告人因受處分人違反道路交通管理處罰條例案件，不服臺
灣台北方法院中華民國99年5月25日所為裁定（99年度交聲字第
631號），提起抗告，本院裁定如下：
    主  文
原裁定撤銷，發回台灣台北地方法院。
    理  由
一、原裁定意旨略以：臺北縣政府警察局淡水分局員警陳昶良於
    99年1月8日以黃思凱為車牌號碼CP-7268號自小客車之所有人
    ，且車牌號碼CP-7268號自小客車有於98年12月13日下午2時
    08分許，行經台2線0.1公里處往臺北市方向，以每小時76公
    里之時速行駛，超越該處行車速限50公里之違規行為為由，
    對黃思凱掣單舉發，並於舉發違反道路交通管理事件通知單
    上載明應到案日期為99年2月7日（99年2月7日為星期日，應
    向後延至99年2月8日）以前，上開通知單並於99年1月8日以
    大宗郵件掛號寄出（掛號號碼：215558號）等情，有臺北縣
    政府警察局淡水分局99年5月12日北縣警淡交裁字第09900150
    76號函附舉發通知單、裁罰明細資料查詢報表、舉發採證照
    片等可資佐證，是舉發員警於填製通知單時所酌留之應到案
    日期並無不符違反道路交通管理事件統一裁罰基準及處理細
    則第15條規定、過短而有不當之情形可言；又受處分人嗣於
    99年3月4日以其為實際駕駛人，於交通違規案件陳述書上填
    具身分證統一編號、聯絡地址及電話，向原處分機關即臺北
    市交通事件裁決所到案陳述意見，亦有卷附交通違規案件陳
    述書可稽，是依前開說明，受處分人以其自己為應歸責人，
    自行到案陳述意見，固可寬認係屬道路交通管理處罰條例第
    85條第1項所指之「向處罰機關告知應歸責人」，但既已逾越
    應到案日期（99年2月8日）而於99年3月4日始向處罰機關告
    知應歸責人，依道路交通管理處罰條例第85條第1項後段規定
    ，自僅能依同條例各該違反條款規定處罰受舉發人即黃思凱
    ，原處分機關竟率將舉發通知單所載應到案日期逕自更改為
    99年3月5日，認受處分人於99年3月4日所為「向處罰機關告
    知應歸責人」合於道路交通管理處罰條例第85條第1項規定，
    而對受處分人裁罰，顯非適法，從而原審將原處分撤銷，改
    諭知受處分人不罰，以資適法等語。
二、抗告意旨略以：CP-7268號車車主黃思凱於99年2月5日至本所
    申請將第CT0000000號案（應到案日期為99年2月7日）歸責駕
    駛人甲○○，本所受理其申請及檢核相關資料，乃依道路交
    通管理處罰條例第85條第1項規定辦理歸責駕駛人甲○○，後
    於99年2月8日以北市裁管字第09931439800號函通知駕駛人甲
    ○○及副知車主黃思凱，並為維護駕駛人甲○○權益，將應
    到案日期更改為99年3月5日，本案依法辦理歸責駕駛人甲○
    ○並無違誤，請求撤銷原裁定，維持原處分機關所為之裁決
    等語。
三、按本條例（道路交通管理處罰條例）之處罰，受舉發違反道
    路交通管理事件之受處罰人，認為受舉發之違規行為應歸責
    他人者，應於舉發違反道路交通管理事件通知單應到案日期
    前，檢附相關證據及應歸責人相關證明文件，向處罰機關告
    知應歸責人，處罰機關應即另行通知應歸責人到案依法處理
    。逾期未依規定辦理者，仍依本條例各該違反條款規定處罰
    ，道路交通管理處罰條例第85條第1項定有明文。經查：台北
    縣政府警察局對車主黃思凱掣單舉發之通知單上所載之應到
    案日期為99年2月7日，因該日為星期日，故應到案日期之末
    日為99年2月8日，原審以受處分人甲○○於99年3月4日以其
    為實際駕駛人，向原處分機關告知其為應歸責人，顯已逾上
    揭應到案日期，依道路交通管理處罰條例第85條第1項後段規
    定，僅能處罰車主黃思凱，而將原處分撤銷，改諭知受處分
    人甲○○不罰，固非無見。惟車主黃思凱業於99年2月5日前
    往台北市交通事件裁決所申請將案件歸責於駕駛人即受處分
    人甲○○，該所為維持受處分人甲○○之權益，乃將應到案
    日期改為99年3月5日，有台北市交通事件裁決所99年2月8日
    函(稿)及黃思凱之申請書在卷可查（見本院卷第5至6頁），
    且觀諸受處分人甲○○於99年3月4日到案陳述之意見僅為其
    行駛之路段大多速限70公里，未見有速限50公里之標誌牌，
    縱有標誌，亦因右側車道車輛繁多而無法看見等語，並未提
    及其為應歸責人而欲移轉案件之情，則原審認受處分人甲○
    ○於99年3月4日到案陳述意見時始告知處罰機關應歸責人，
    是否與事實相符，即屬有疑。原審未予詳查，逕以本件不符
    道路交通管理處罰條例第85條第1項之規定，而撤銷原處分
    ，並諭知受處分人不罰，尚嫌速斷。抗告人執上開意旨為由
    ，指摘原裁定不當，非無理由，為兼顧受處分人與原處分機
    關審級利益，爰將原裁定撤銷，發回原審法院，期詳為調查
    審酌後，另為適法之處置。
四、據上論結，應依道路交通管理處罰條例第89條、道路交通案
    件處理辦法第26條，刑事訴訟法第413條，裁定如主文。
中    華    民    國    99    年    7     月    8     日
                  刑事第十五庭審判長法  官  吳昭瑩
                                    法  官  賴邦元
                                    法  官  蘇隆惠
以上正本證明與原本無異。
不得再抗告。
                                    書記官  楊妙恩
中    華    民    國    99    年    7     月    9     日

司法院資訊處製作；財團法人民間司法改革基金會備份。
